臺灣臺北地方法院刑事判決　　　　　　　　　　　　九十一年度易字第一三九號
　　公　訴　人　臺灣臺北地方法院檢察署檢察官
　　被　　　告　丙○○
　　　　　　　　丁○○
　　選任辯護人　陳志浩
　　　　　　　　何國榮
右列被告因違反商標法案件，經檢察官提起公訴（九十年度偵字第二三五四二號），
本院判決如左：
    主  文
丙○○、丁○○均無罪。
    理  由
一、公訴意旨略以：被告丁○○係台北市文山區○○○路○段五號一樓比佛利名床店
    負責人；丙○○係台北市○○區○○路四段二三六號一樓好萊塢名床店之負責人
    ，其實際經營處所在台北市○○區○○路一段二四七號一樓，二人均係經營販售
    寢具為業，且均明知「比佛利ＢＥＶＥＲＬＹ」商標係他人所申請註冊登記之商
    標（原係凡興企業有限公司所創用，業經濟部中央標準局（今經濟部智慧財產局
    ）核准註冊，指定使用於商標法施行細則第四十九條第二十類之床、床墊、桌椅
    、沙發、茶几等商品，專用期間自民國八十五年十二月一日起至九十五年十一月
    三十一日止。嗣凡興公司於八十六年八月十六日將前揭商標移轉登記予甲○○○
    有限公司，詎丁○○、丙○○二人未經甲○○○有限公司之許可，竟共同意圖欺
    騙他人，自八十六間起，擅自在前址店門首懸掛「比佛利名床店」之招牌，惡意
    使用比佛利商標之名稱，作為自己所經營商號名稱即「比佛利名床店」之特取部
    分，而經營同為販售彈簧床、床墊等商品之業務，且均於其等所販售之床具上附
    加「比佛利名床店ＲＥＶＥＲＬＹ  ＭＡＴＴＲＥＳＳ」字樣之標籤，使用相同
    於「比佛利ＢＥＶＥＲＬＹ」之商標，並販賣予不特定之人。嗣於九十年三月六
    日，經甲○○○有限公司請求停止其使用，仍不停止使用。案經商標專用權人甲○○○有限公司訴請偵辦，因認被告二人共同違反商標法第六十二條第一款、第
    二款、第六十三條及第六十五條第一項之罪嫌等語。
二、按犯罪事實應依證據認定之，無證據不得推定其犯罪事實。又不能證明被告犯罪
    者，應諭知無罪之判決，刑事訴訟法第一百五十四條、第三百零一條第一項分別
    定有明文。又認定不利於被告之事實，須依積極證據，苟積極證據不足為被告事
    實之認定時，即應為有利被告之認定，更不必有何有利之證據。另按事實之認定
    ，應憑證據，如未能發現相當證據，或證據不足以證明，自不能以推測或擬制之
    方法，為裁判基礎；且被告否認犯罪事實所持之辯解，縱屬不能成立，仍非有積
    極證據足以證明其犯罪行為，不能遽為有罪之認定；再按認定犯罪事實，所憑之
    證據，雖不以直接證據為限，間接證據亦包括在內，然無論直接或間接證據，其
    為訴訟上之證明，須於通常一般之人均不致於有所懷疑，而得確信其為真實之程
    度者，始得據之為有罪之認定，倘其證明尚未達到此一程度，而有合理性懷疑之
    存在時，即無從為有罪之認定，最高法院三十年上字第八一六號判例、四十年台
    上字第八六號判例、三十年上字第一八三一號判例及七十六年台上字第四九八六
    號判例分別著有明文可資參照。再犯罪之成立，除行為人客觀上所為須該當於各
    該犯罪之構成要件外，另主觀上必須有犯罪之故意。而所謂故意，係指行為人對
    於構成犯罪之事實明知並有意使其發生，或行為人對於構成犯罪之事實預見其發
    生，而其發生不違背行為人本意者始屬成立（最高法院二十二年上字四二二九號
    判例意旨參照）。而告訴人之告訴，本以使被告受刑事訴追為目的，故其陳述是
    否與事實相符，自應調查其他證據，以資審認，苟其所為攻擊之詞，尚有瑕疵，
    則在此瑕疵未予究明以前，即不能遽採為斷罪之基礎（最高法院六十九年台上字
    第一五三一號判決參照）。
三、公訴人認被告丁○○、丙○○有違反商標法犯行，主要係以告訴人之指述、告訴
    人提出之經濟部中央標準局第00000000號「比佛利ＢＥＶＥＲＹＬＹ」
    商標註冊證、商標移轉登記異動內容、台灣省家具商業同業公會聯合會第八屆大
    會特刊等資料影本、比佛利名床店營利事業登記證、被告丙○○之名片影本、被
    告二人之供詞、比佛利名床店估價單、好萊塢名床店發票影本、照片二張、床墊
    標籤一張、祥和法律事務所函、回執及比佛利名床墊南港營業處之照片二張等為
    主要論據。
四、訊據被告丁○○、丙○○均堅決否認有違反商標法之犯行，被告丁○○辯稱：因
    伊曾居住於桃園縣楊梅鎮○○○路五十四號臺北比佛利社區，該社區內許多商店
    皆以比佛利命名，伊沿習亦將名床店之名稱定名為「比佛利名床店」。伊自八十
    七年五月五日起在臺北市文山區○○○路○段五號一樓開設「比佛利名床店」。
    嗣因營業狀況不佳，故授權其弟丙○○於臺北市○○路○段二四七號一樓使用「
    比佛利名床店」之商號名稱，把舊招牌移過去南港路給伊弟弟使用。店名是比佛
    利名床店，床墊才會用比佛利名床店的名稱，伊於九十年三月十六日第一次接到
    律師函、去問臺北市建設局，四月十九日就請人把比佛利的名稱拿掉，伊自始即
    無意圖欺騙他人之犯意，亦無經利害關係人請求停止使用而不停止使用之情形等
    語。被告丙○○則辯稱：因伊姊姊丁○○把店關起來，就把招牌給我掛，營業登
    記證負責人是我姊姊，在還沒有接獲告訴人之通知前，伊就有另外聲請好萊塢名
    床店，下來後，就換好萊塢名床店。估價單是比佛利名床店南港店賣出，因比佛
    利名床店是免用統一發票，客人執意要統一發票，所以才開好萊塢名床店的發票
    。伊接到告訴人第一次通知就沒有再用比佛利名床店的名稱，到第二次通知就把
    招牌給換下來。床墊上的角標主要是為了服務電話等語。經查：
（一）本件「比佛利ＢＥＶＥＲＬＹ」之商標名稱及圖樣，係凡興企業有限公司申請
      註冊，專用期間自八十五年十二月一日起至九十五年十一月三十日止，指定使
      用於床、床墊等物，並於八十六年八月十六日移轉予告訴人凡達企業有限公司
      ，此有經濟部中央標準局（已改制為智慧財產局）核發之第00000000
      號商標註冊證影本、商標異動登記內容各一紙附卷足參，是告訴人甲○○○有
      限公司為該商標之商標專用權人，應無疑義。
（二）被告丁○○於八十四年間曾購買並居住於桃園縣楊梅鎮○○○路五十四號四樓
      ，該社區之名稱為台北比佛利社區，該社區內有許多商店皆以「比佛利」為命
      名，如「比佛利傳統市場」、「比佛利租書城」、「比佛利汽車保養行」、「
      」「比佛利攝影」、「台北比佛利曼哈頓區管理委員會」，有被告丁○○提出
      之建築改良物所有權狀、台北比佛利社區照片二張、台北比佛利社區廣告傳單
      二紙、社區內商店照片六張在卷可憑，是被告丁○○辯稱：伊因住於比佛利社
      區，伊始將名床店之名稱命名為「比佛利名床店」等語，尚非無稽。
（三）又被告丁○○於八十七年五月五日經核准設立比佛利名床店於臺北市文山區○○○路○段五號一樓，有臺北市政府營利事業登記證一紙在卷可憑，互核上揭
      被告丁○○、丙○○二人供述被告丁○○將其申請核准設立之比佛利名床店舊
      招牌，移至臺北市○○路○段二四七號一樓供被告丙○○使用等語相符，應堪
      認為真實。參以被告丙○○使用之招牌係「比佛利名床（南港店）」，在床墊
      上附著之角標為「比佛利名床店ＲＥＶＥＲＬＹ  ＭＡＴＴＲＥＳＳ」，其名
      片印製「比佛利名床（專業彈簧床）、現場製造」、「比佛利名床店」等字樣
      ，並未特意表徵告訴人之「比佛利ＢＥＶＥＲＬＹ」商標名稱及圖樣。且就該
      角標上之文字與告訴人之上開專用商標名稱互相比較判斷，雖角標上之「名床
      店」三字之字體較小，顏色不同，惟仍容易清楚辨識，異時異地隔離及通體觀
      察，二者在外觀上尚難認有使人混同誤認之虞，僅「比佛利」三字相同，而比
      佛利三字，為翻譯自美國洛杉磯之「ＢＥＶＥＲＬＹ  Ｈｉｌｌｓ」通用名稱
      ，在國內使用頻繁，況被告丁○○確係住於臺北比佛利社區，則其以其社區之
      名稱作為店名使用，與常情相符，堪認被告丁○○、丙○○二人辯稱：伊並無
      意圖欺騙他人而故意使用告訴人公司商標及服務標章之犯意等語，堪予採信。
（四）又被告丙○○於九十年一月七日賣出貼有「比佛利名床店ＲＥＶＥＲＬＹ  Ｍ
      ＡＴＴＲＥＳＳ」角標之床墊後，固有比佛利名床店估價單、好萊塢名床店發
      票影本及床墊標籤各一張在卷可憑。惟被告丙○○係至九十年三月六日始接獲
      告訴人委託律師函請伊立即停止使用告訴人公司商標之通知，有翔和法律事務
      所九十年三月五日函及回執各一份在卷可憑。又被告丙○○於九十年四月十九
      日再度接獲告訴人委託律師函請停止使用其商標後，隨即於九十年四月二十日
      左右委請製作招牌之業者即證人乙○○將「比佛利名床店」之招牌字樣拆除，
      亦經證人乙○○於本院調查時證述在卷，益證被告丁○○、丙○○二人並無意
      圖欺騙他人而故意使用告訴人公司商標之犯意，或經請求停止使用仍不停止使
      用之情形甚明。
五、綜合上述，被告二人所辯，應堪採信，依現存之證據，不能證明被告二人有意圖
    欺騙他人而故意使用相同或近似於他人註冊商標之圖樣，或明知為前項商品而販
    賣之主觀犯意，被告二人所為與商標法第六十二條、第六十三條之構成要件不符
    。此外，復查無其他積極證據足認被告二人有何違反商標法之犯行，揆諸上開說
    明，不能證明被告犯罪，自均應為無罪之諭知。
據上論斷，應依刑事訴訟法第三百零一條第一項，判決如主文。
本案經檢察官蔡宏展到庭執行職務
中      華      民    國    九十一    年     十二     月     十一     日
                                    臺灣臺北地方法院智慧財產權法庭
                                          法  官  楊  晉  佳
右正本證明與原本無異。
如不服本判決，應於判決送達後十日內，向本院提出上訴狀。
                                          書記官  陳  惠  娟
中      華      民      國    九十一    年     十二     月     十二     日
